【裁判字號】    96,交易,687
【裁判日期】    970411
【裁判案由】    過失傷害
【裁判全文】
臺灣臺北地方法院刑事判決             96年度交易字第687號
公  訴  人  臺灣臺北地方法院檢察署檢察官
被      告  乙○○
上列被告因過失傷害案件，經檢察官提起公訴（九十六年度偵字
第二０八四七號），本院判決如下：
    主  文
乙○○因過失傷害人，處有期徒刑月，如易科罰金，以新臺幣
壹仟元折算壹日。
    事  實
一、乙○○於民國九十六年七月十五日下午五時許，駕駛車號59
    33-RN號自用小客車（下稱系爭車輛），沿臺北市大安區○○○路由南往北行駛於屬於直行車道之第四車道，行經臺北
    市○○○路與和平東路交岔路口（下稱系爭交岔路口）時，
    原應注意汽車行駛時，駕駛人應注意車前狀況，並隨時採取
    必要之安全措施；又汽車行駛至交岔路口右轉彎時，應距交
    岔路口三十公尺前顯示方向燈或手勢，換入右轉車道，駛至
    路口後再行右轉，而以當時天氣陰，有日間自然光線，現場
    視距良好，且為無缺陷、無障礙物之乾燥柏油路面，並無不
    能注意之情事，竟因新手駕駛而疏未注意車前狀況，於路口
    號誌為紅燈而右轉號誌亮起之情形下，未於系爭交岔路口三
    十公尺前先換入右轉車道，駛至路口後再行右轉，貿然自該
    路段第四車道即直行車道至路口後右轉，適有甲○○騎乘車
    號SY8-939號輕型機車（下稱系爭機車）後載丙○○沿臺北
    市○○○路由南往北行駛於第四車道，於系爭交岔路口超越
    停止線之機車待轉區停等紅燈時，即遭乙○○所駕駛之系爭
    車輛自後追撞該機車之車尾而人車倒地，乙○○於驚慌之際
    又誤踩油門，因而將甲○○及丙○○連同系爭機車機車碾過
    拖行約五公尺始停止，甲○○因而受有右臉顴骨擦燙傷四乘
    二公分、左側肋骨（第三肋骨）骨折、右肱骨近端骨折、右
    橈骨骨折併遠位橈尺關節脫臼、右頰皮膚缺損二點四乘二公
    分（起訴書漏載並遠位橈尺關節脫臼，並誤載為左頰皮膚缺
    損）之傷害；丙○○則受有左臉部擦傷十乘五公分、右腰部
    擦傷七乘零點五公分、左肩部擦傷十五乘十五公分、右側橈
    骨骨折、左大腿接觸性燙傷二十乘以七公分之傷害。乙○○
    於肇事後，在未有偵查犯罪職務之機關或公務員發覺其為犯
    罪人前，主動對到場處理之臺北市政府警察局大安分局交通
    分隊警員供承肇事犯罪，自首並接受裁判。
二、案經甲○○、丙○○訴由臺北市政府警察局大安分局報告臺
    灣臺北地方法院檢察署檢察官偵查起訴。
    理  由
一、訊據被告乙○○，對於其在上開時、地駕駛系爭車輛沿臺北
    市○○○路由南往北方向行駛於屬於直行車道之第四車道，
    而行經系爭交岔路口時，因見前方路口號誌轉為紅燈，且右
    轉綠燈亮起，於未在交岔路口三十公尺前轉入右轉車道，並
    行至交岔路口前右轉之情形下，在直行之第四車道貿然右轉
    ，因而自後追撞於第四車道前超越路口停止線之機車待轉區
    內停等紅燈，由甲○○所騎乘後載丙○○之系爭機車車尾而
    肇事，並致甲○○、丙○○各受有如犯罪事實欄所示之傷害
    等事實，業據被告於警詢、偵查及本院訊問時所坦承，核與
    證人即告訴人甲○○於警詢、偵查及本院審理時，及證人即
    告訴人丙○○於本院審理時所證被告肇事情形大致相符，並
    有臺北市立聯合醫院仁愛院區驗傷診斷書二份、敏盛綜合醫
    院診斷證明書、道路交通事故現場圖、道路交通事故補充資
    料表、談話紀錄表、道路交通事故調查報告表(一)、(二)各一份
    附卷可稽，足認被告前揭自白核與事實相符，應堪採信。
二、被告雖於本院審理時辯稱：當日係甲○○突將系爭車輛違規
    停於系爭交岔路口超越停止線後之機車待轉區內，致其一時
    反應失常以致肇事，甲○○就車禍之發生亦與有過失云云。
    然查：
  (一)證人甲○○於案發當時，因見系爭交岔路口號誌轉為紅燈，
    因而將系爭機車停於該路段第四車道之直行車道前，超越路
    口停止線之機車待轉區內停等紅燈，約過十秒之時間後，始
    遭被告駕車自後撞擊以致肇事等情，業據證人甲○○於警詢
    、偵查及本院審理時證述綦詳，核與證人丙○○於本院審理
    時所證案發情形大致相符；且被告於偵查中即已供稱：於案
    發當時見到告訴人時，告訴人所騎乘之系爭車輛業已處在停
    止狀態下等語，又於本院審理時供稱：「……，對於證人（
    即甲○○）說他當時停了很久，我有意見，因為當時我印象
    中我往前開了之後，本來是可以直行綠燈，後來變成紅燈之
    後，我想要右轉，證人並沒有停很久，我就撞到她，當我看
    到證人到撞到他大概兩秒，我說的十秒是指我也覺得證人當
    時的確有停十秒的時間」等語，均可證明證人甲○○所述於
    遭被告駕車撞擊時，已於機車待轉區中停等紅燈約十秒等語
    ，係屬實在。而被告既供稱證人確在機車停等區停等紅燈約
    十秒左右之時間，則以其所供其當時車速僅每小時二十至三
    十公里之緩慢速度以觀，被告自有足夠之時間將系爭車輛煞
    停以避免撞及證人甲○○之系爭機車，是被告辯稱案發當時
    證人甲○○係突然將系爭車輛停止，以致其反應不及而肇事
    云云，顯屬卸責之詞，並不足採。
  (二)且被告駕駛系爭車輛未於系爭交岔路口三十公尺前先換入右
    轉車道行駛後至路口右轉，而係行駛屬直行車道之第四車道
    至交岔路口時逕行右轉，因而自後追撞證人甲○○所駕駛之
    系爭機車而肇事等情，前已明敘，則以被告當日行駛之第四
    車道係屬直行車道不得右轉，又其前方直行方向號誌係屬紅
    燈，被告原應遵守交通號誌及標誌、標線之規定，在該車道
    停止線前停車等待紅燈，而不得在前揭情形下，自該車道右
    轉和平東路行駛，是縱證人甲○○當日係直行新生南路之車
    輛，原不應超越停止線在第四車道前方機車待轉區內停等紅
    燈，而其超越停止線在機車待轉區內停等紅燈之行為似有違
    規之嫌，惟觀諸被告當時違規情形，縱證人甲○○當時係遵
    守交通規則，在未超越停止線之第四車道上機車停等區停等
    紅燈，而非在超越停止線後之機車待轉區內停等紅燈，亦無
    得倖免於遭被告駕車自後追撞碾傷之可能，是證人甲○○騎
    乘系爭機車超越停止線在第四車道前機車待轉區停等紅燈之
    違規行為，與被告肇事行為間，並無相當因果關係，應堪認
    定。又被告於警詢及本院訊問時均供稱：系爭車輛於案發時
    之時速僅二十至三十公里（經換算之結果，約每秒可行進約
    七公尺），車速甚慢，而其所行駛之第四車道除證人甲○○
    在停止線外機車待轉區停等紅線外，前並無其他車輛等語，
    則如被告所述屬實，以被告於案發當時行駛於新生南路由南
    往北方向第四車道行駛時，其車速緩慢，前無障礙物，又證
    人甲○○之系爭機車早已於十秒前在機車待轉區停等紅燈，
    被告當時若已注意車前狀況，自當有足夠時間煞停系爭車輛
    以避免車禍發生，前已敘及。然據被告於本院審理時所述：
    「……，因為當時我印象中我往前開了之後，本來是可以直
    行綠燈，後來變成紅燈之後，我想要右轉，證人並沒有停很
    久，我就撞到她，當我看到證人到撞到他大概兩秒，我說的
    十秒是指我也覺得證人當時的確有停十秒的時間。」等語，
    可知被告於案發當日駕駛系爭車輛原欲直行新生南路，惟其
    於距路口停止線約七十公尺（即約十秒前）時見路口紅燈亮
    起，並於行近路口停止線約不足二十公尺（即約二秒）處時
    ，見前方右轉綠燈亮起，於慌亂中始臨時起意直接自屬於直
    行車道之第四車道右轉和平東路行駛，以致被告在察覺車道
    前方尚有證人甲○○所騎乘之系爭機車在機車待轉區停等紅
    燈時，即已反應不及而肇事，是本件車禍之發生，顯係被告
    疏於注意車前狀況且違規右轉所致，是其於本院審理時辯稱
    ：本件車禍係因證人甲○○違規停車以致其一時反應失常所
    致，是甲○○對車禍發生亦與有過失云云，亦屬臨訟飾卸之
    詞，衡不足採。
  (三)按汽車行駛時，駕駛人應注意車前狀況，並隨時採取必要之
    安全措施；汽車行駛至交岔路口右轉彎時，應距交岔路口三
    十公尺前顯示方向燈或手勢，換入右轉車道，駛至路口後再
    行右轉，道路交通安全規則第九十四條第三項、第一百零二
    條第一項第四款分別定有明文。被告乙○○於案發時係合法
    持有我國交通主管機關所核發駕駛執照之人，自應注意遵守
    前揭規定，而案發當時天氣陰，有日間自然光線，現場視距
    良好，且為無缺陷、無障礙物之乾燥柏油路面，並無不能注
    意之情事，竟因新手駕駛而疏未注意車前狀況，並於路口號
    誌為紅燈而右轉綠燈亮起之情形下，未於前揭交岔路口三十
    公尺前先換入右轉車道，行至交岔路口後右轉，竟貿然自該
    路段第四車道即直行車道右轉，以致肇事，其就本件車禍之
    發生顯有過失，且其過失與證人甲○○及丙○○所受傷害間
    ，顯有相當因果關係甚明。是本件事證明確，被告過失傷害
    犯行堪以認定，應予依法論科。
三、核被告乙○○所為，係犯刑法第二百八十四條第一項之過失
    傷害罪。被告以一過失行為同時使證人甲○○、丙○○受傷
    ，侵害二相同法益，為想像競合犯，應從一重過失傷害罪論
    處。被告於肇事後，在未有偵查犯罪職務之機關或公務員發
    現其為犯罪人前，向到場處理之警員主動供承肇事犯罪，自
    首並接受裁判一情，有臺北市政府警察局大安分局警員郭漢
    一所為之臺北市○○○○○道路交通事故肇事人自首情形紀
    錄表一紙附卷可稽，應依刑法第六十二條前段之規定減輕其
    刑。而被告無犯罪前科，有臺灣高等法院被告全國前案紀錄
    表一紙可佐，爰審酌被告素行尚佳，惟其過失情節非輕，被
    害人甲○○、丙○○因遭被告所駕駛之系爭車輛碾過並拖行
    ，受有骨折及大面積皮膚擦燙傷而缺損之傷害，而被告僅賠
    償部分醫療及看護費用，未能與被害人達成民事和解，亦未
    獲得被害人諒解，且犯後否認犯行，態度不良等一切情狀，
    量處如主文所示之刑，並諭知易科罰金之折算標準。
據上論斷，應依刑事訴訟法第二百九十九條第一項前段，刑法第
二百八十四條第一項、第五十五條、第六十二條前段、第四十一
條第一項前段，刑法施行法第一條之一，判決如主文。
本案經檢察官葉雅婷到庭執行職務。
中    華    民    國    97    年    4     月    11    日
                  臺灣臺北地方法院刑事第二庭
                                          法  官  劉秀君
上正本證明與原本無異。
如不服本判決，應於判決送達後10日內向本院提出上訴狀（應抄
附繕本）。告訴人或被害人如對於本判決不服者，應具備理由請
求檢察官上訴，其上訴期間之計算係以檢察官收受判決正本之日
期為準。
                                          書記官  吳俊龍
中    華    民    國    97    年    4     月    11    日


司法院資訊處製作；財團法人民間司法改革基金會備份。
